臺灣臺北地方法院刑事判決　　　　　　 100年度易字第1652號
公　訴　人　臺灣臺北地方法院檢察署檢察官
被　　　告　蘇信福
上列被告因違反毒品危害防制條例案件，經檢察官提起公訴（10
0 年度撤緩偵字第167 號、100 年度毒偵字第1042號），本院判
決如下：
    主  文
蘇信福施用第二級毒品，處有期徒刑貳月，如易科罰金，以新臺
幣壹仟元折算壹日，如附表編號一、二所示之物均沒收銷燬，如
附表編號三、四所示之物均沒收；又施用第二級毒品，處有期徒
刑月，如易科罰金，以新臺幣壹仟元折算壹日。應執行有期徒
刑肆月，如易科罰金，以新臺幣壹仟元折算壹日，如附表編號一
、二所示之物均沒收銷燬，如附表編號三、四所示之物均沒收。
    事  實
一、蘇信福明知甲基安非他命係經我國主管機關列管之第二級毒
    品，不得擅自持有或施用，竟仍基於施用第二級毒品甲基安
    非他命之犯意，於民國99年2 月1 日為警採尿前回溯96小時
    內某時，在臺北縣中和市（業已改制為「新北市中和區○○
    ○○路593 號2 樓住處，以將甲基安非他命晶體放入吸食器
    內燒烤吸食煙霧之方式，施用甲基安非他命1 次，嗣其將所
    施用之甲基安非他命毒品隨身攜帶，於99年2 月1 日清晨4
    時30分許，將甲基安非他命攜至臺北市中山區○○○路與長
    春路口時，遇警盤查，其於有偵查權限之公務員發現上開犯
    行前，即主動坦承犯行，並將其所有如附表所示之甲基安非
    他命2 包、吸管1 支交付予員警扣案，而接受裁判；嗣蘇信
    福經臺灣臺北地方法院檢察署檢察官依刑事訴訟法第25 3
    條之1 、第253 條之2 規定，於99年3 月22日以99年度毒偵
    字第585 號為附命完成戒癮治療之緩起訴處分確定，緩起訴
    期間自99年4 月6 日起至100 年4 月5 日止，蘇信福明知應
    遵守緩起訴處分期間經檢察機關或警察機關尿液毒品檢驗，
    不得驗出陽性反應，詎其仍不知戒絕毒癮，又基於施用第二
    級毒品甲基安非他命之犯意，於100 年3 月4 日在臺灣臺北
    地方法院檢察署觀護人室採驗尿回溯前96小時內某時許，在
    不詳地點，以不詳方式，施用甲基安非他命1 次，經臺灣臺
    北地方法院檢察署觀護人室採尿送鑑後，呈施用甲基安非他
    命代謝物安非他命、甲基安非他命陽性反應，始知上情，其
    上開第一次施用甲基安非他命行為，並經臺灣臺北地方法院
    檢察署檢察官以有刑事訴訟法第253 條之3 第1 項之情形，
    依職權撤銷前揭緩起訴處分確定。
二、案經臺北市政府警察局中山分局報告及臺灣臺北地方法院檢
    察署檢察官自動檢舉偵查起訴。
    理  由
一、本案被告蘇信福所犯係死刑、無期徒刑、最輕本刑為3 年以
    上有期徒刑以外之罪，其於準備程序中就被訴事實為有罪之
    陳述，經本院告知簡式審判程序之旨，並聽取公訴人及被告
    之意見後，依刑事訴訟法第273 條之1 第1 項之規定，裁定
    進行簡式審判程序。又本案卷內之物證、書證等證據，依同
    法第273 條之2 規定，不受第159 條第1 項關於傳聞法則規
    定之限制，依法均有證據能力，合先敘明。
二、上開事實，業據被告於本院審理中坦白承認，又被告於99年
    2 月1 日被警被查獲後，其尿液經送檢驗結果，確呈第二級
    毒品甲基安非他命代謝物安非他命、甲基安非他命陽性反應
    一節，有臺北市政府警察局偵辦毒品案件尿液檢體委驗單、
    臺灣尖端先進生技醫藥股份有限公司濫用藥物檢驗報告各1
    份可稽（見99年度毒偵字第585 號案卷第41、43頁），而其
    持有如附表所示之第二級毒品甲基安非他命、吸食器之行為
    ，並有臺北市政府警察局中山分局扣案物品目錄表、扣案物
    品照片等在卷可資佐證（見99年度毒偵字第585 號案卷第15
    、22頁）；又被告於100 年3 月4 日在臺灣臺北地方法院檢
    察署觀護人室採驗尿液，經檢驗結果，又呈現甲基安非他命
    代謝物安非他命、甲基安非他命陽性反應等節，有臺灣臺北
    地方法院檢察署施用毒品犯受保護管束人尿液檢體監管紀錄
    表、濫用藥物尿液檢驗報告在卷可證（見100 年度毒偵字第
    1042號案卷第2 、5 頁）。是足堪認被告之自白與事實相符
    ，應得為認定其犯罪之依據，本案被告犯行應屬明確。
三、又按毒品危害防制條例對於施用第一、二級毒品者，認其係
    具有「病患性犯人」之特質，採行觀察、勒戒以戒除其身癮
    之措施。犯同條例第10條之罪者，依同條例第20條、第23條
    之規定，將其刑事處遇程序，區分為「初犯」及「5 年內再
    犯」、「5 年後再犯」。依其立法理由之說明：「初犯」，
    始須經觀察、勒戒；經觀察、勒戒執行完畢釋放後，「5 年
    內再犯」者，因其再犯率甚高，原實施之觀察、勒戒既已無
    法收其實效，應依法追訴。至於經觀察、勒戒執行完畢釋放
    後，「5 年後再犯」者，前所實施之觀察、勒戒已足以遮斷
    其施用毒品之毒癮，為期自新及協助其斷除毒癮，仍適用「
    初犯」規定，先經觀察、勒戒之程序。於此，僅限於「初犯
    」及「5 年後再犯」二種情形，始應先經觀察、勒戒程序。
    復按毒品危害防制條例第24條規定本法第20條第1 項及第23
    條第2 項之程序，於檢察官先依刑事訴訟法第253 條之1 第
    1 項、第253 條之2 之規定，為附命完成戒癮治療之緩起訴
    處分時，或於少年法院（地方法院少年法庭）認以依少年事
    件處理法程序處理時，不適用之（第1 項）；前項緩起訴處
    分，經撤銷者，檢察官應依法追訴（第2 項）。係一般刑事
    訴訟程序之例外規定，屬刑事訴訟法第1 條第1 項規定之「
    其他法律所定之訴訟程序」。該第2 項既規定，前項（第1
    項）緩起訴處分，經撤銷者，檢察官應依法追訴，即已明示
    施用毒品案件於撤銷緩起訴處分後之法律效果為「依法追訴
    」，而非適用刑事訴訟法第253 條之3 所定撤銷緩起訴處分
    後得「繼續偵查或起訴」規定，此乃因檢察官已依毒品危害
    防制條例第24條第1 項為附命完成戒癮治療之緩起訴處分，
    被告事實上已接受等同「觀察、勒戒」之處遇，惟其竟未能
    履行該條件，自應於撤銷緩起訴處分後依法起訴，而無再次
    聲請法院裁定觀察、勒戒之必要（最高法院100 年度第1 次
    刑事庭會議決議參照）。本案被告因違反毒品危害防制條例
    案件，原經臺灣臺北地方法院檢察署檢察官於99年3 月22日
    以99年度毒偵字第585 號為緩起訴處分，緩起訴期間為2 年
    ，並命被告應於緩起訴處分確定之日起5 個月內，向臺北市
    觀護志工協進會支付新臺幣5 萬元，及於指定時間內前往治
    療機構服用替代藥物及接受精神治療、心理輔導，至無需服
    用為止，並應依通知至臺灣臺北地方法院檢察署觀護人室接
    受追蹤輔導及尿液毒品檢驗，檢驗結果須呈陰性反應，及其
    他預防再犯之命令，該緩起訴處分並於99年4 月6 日確定；
    嗣被告於緩起訴期間內，在臺灣臺北地方法院檢察署觀護人
    室採驗尿液結果呈現安非他命、甲基安非他命陽性反應，檢
    察官乃於100 年4 月20日依職權以100 年度撤緩字第71號撤
    銷原緩起訴處分等情，有臺灣高等法院被告前案紀錄表、上
    開緩起訴處分書、撤銷緩起訴處分書、前揭尿液檢體監管紀
    錄表、濫用藥物尿液檢驗報告等件附卷可參。從而，被告所
    為上開施用第二級毒品之行為，均應依法論罪科刑。
四、查甲基安非他命係屬毒品危害防制條例第2 條第2 項第2 款
    所列之第二級毒品；是核被告所為，均係犯毒品危害防制條
    例第10條第2 項之施用第二級毒品罪。被告持有毒品甲基安
    非他命進而施用，其持有之低度行為，均應為施用之高度行
    為所吸收，不另論罪。被告所犯上開二罪，其犯意個別、行
    為互殊，應予分論併罰。本案被告第一次被警查獲，係因其
    騎乘機車在路上為員警攔檢，經警詢問後發現其神色慌張，
    其主動將藏匿於外套口袋內之甲基安非他命、吸管交予員警
    ，並向員警坦承有施用甲基安非他命毒品之行為，嗣又同意
    配合員警採取其尿液送驗，檢驗結果呈安非他命、甲基安非
    他命陽性反應等節，均業據被告於警詢中供承甚詳，並有臺
    北市政府警察局中山分局中山一派出所呈報單、被告警詢筆
    錄、臺灣高等法院被告前案紀錄表各1 份在卷可考；足堪認
    被告所為如事實欄編號一所示施用毒品之行為，其係於員警
    尚未有確切證據認定其有施用毒品之嫌疑以前，即主動供出
    其施用毒品之犯行，被告主動供出犯罪行為，並接受裁判，
    應合於自首要件，是就被告所為該次犯行，爰依刑法第62條
    前段之規定，減輕其刑。爰審酌被告不思其正值青壯之年，
    卻耽溺於戕害身心之物，前經毒品勒戒及執行刑罰完畢，仍
    不知戒絕毒癮，再犯本案施用毒品罪，惟念及被告施用毒品
    之行為尚未害及他人，及其犯後坦承犯行，態度尚佳，並考
    量其智識程度、生活狀況等一切情狀，量處如主文所示之刑
    ，並諭知易科罰金之折算標準，以資警惕。又扣案如附表編
    號1 、2 所示之甲基安非他命晶體2 包，經檢驗結果確含有
    第二級毒品甲基安非他命成分，有交通部民用航空局航空醫
    務中心毒品鑑定書1 份在卷可參（見99年度毒偵字第585 號
    案卷第40頁），爰依法宣告沒收銷燬。如附表編號3 所示包
    裝上開甲基安非他命晶體之包裝袋2 個，係被告便於攜帶甲
    基安非他命晶體所用，並且有阻絕毒品與外界空氣接觸，防
    止變質、潮解等功能，扣案如附表編號4 所示之吸管，為被
    告吸食甲基安非他命所用之物，上開物品均為被告所有為上
    開犯罪所用之物，應依法沒收之。
據上論斷，應依刑事訴訟法第273 條之1 第1 項、第284 條之1
、第299 條第1 項前段，毒品危害防制條例第10條第2 項、第18
條第1 項前段，刑法第11條、第62條前段、第41條第1 項前段、
第38條第1 項第2 款、第51條第5 款，判決如主文。
本案經檢察官文家倩到庭執行職務
中    華    民    國   100    年     9    月     7    日
                  刑事第十八庭  法  官  陳思帆
以上正本證明與原本無異。
如不服本判決應於收受送達後10日內向本院提出上訴書狀，並應
敘述具體理由；其未敘述上訴理由者，應於上訴期間屆滿後20日
內向本院補提理由書（均須按他造當事人之人數附繕）「切勿逕
送上級法院」。
                                書記官  林素霜
中    華    民    國   100    年    9     月    8     日
附表：
┌──┬───────┬────────┬───────┬────────┐
│編號│扣押物名稱    │數量            │說明          │沒收（銷燬）依據│
│    │              │                │              │                │
├──┼───────┼────────┼───────┼────────┤
│ 1. │甲基安非他命  │壹包（毛重      │持以施用之第二│毒品危害防制條例│
│    │              │0.2650公克、驗前│級毒品        │第18條第1項     │
│    │              │淨重0.0950公克、│              │                │
│    │              │驗餘淨重0.0948公│              │                │
│    │              │克）            │              │                │
├──┼───────┼────────┼───────┼────────┤
│ 2. │甲基安非他命  │壹包（毛重      │持以施用之第二│毒品危害防制條例│
│    │              │0.3360公克、驗前│級毒品        │第18條第1項     │
│    │              │淨重0.1360公克、│              │                │
│    │              │驗餘淨重0.1358公│              │                │
│    │              │克）            │              │                │
├──┼───────┼────────┼───────┼────────┤
│ 3. │包裝編號1 所示│夾鍊袋貳個      │施用第二級毒品│刑法第38條第1 項│
│    │甲基安非他命之│                │所用之物      │第2 款          │
│    │夾鍊袋        │                │              │                │
├──┼───────┼────────┼───────┼────────┤
│ 4. │甲基安非他命吸│壹支            │施用第二級毒品│同上            │
│    │管            │                │所用之物      │                │
└──┴───────┴────────┴───────┴────────┘